臺灣桃園地方法院刑事判決　　　　　　　　　　　　　九十三年度易字第五七六號
　　公　訴　人　臺灣桃園地方法院檢察署檢察官
　　被　　　告　丁○○　男　四.
右列被告因詐欺案件，經檢察官提起公訴（九十二年度調偵字第三四九號），本院判
決如左：
    主  文
丁○○意圖為自己不法之所有，以詐術使人將本人之物交付，處有期徒刑拾月。
    事  實
一、丁○○原係德祥工業股份有限公司（下稱德祥公司）副廠長兼股東，明知自己持
    有該公司一千零五十三股股份，於民國九十年十月九日，即委託該公司廠長乙○○代為出售，並於九十一年三月五日，將上開股份以每股新臺幣（下同）二千三
    百一十九元之價格全數售予乙○○，並約定日後分三期取得共計二百四十四萬一
    千九百零七元之價金。竟意圖為自己不法之所有，明知自己當時在外仍積欠為數
    非微之債務，經濟狀況不佳，已無力清償大筆債務，且先前亦已將自己持有之上
    開股份全數出售予乙○○，仍於九十一年三月七日，在桃園縣中壢市○○路某友
    人住處，復向甲○○佯稱願將自己所有之上開股份以每股二千一百元價格售予甲○○，致甲○○不疑有他，陷於錯誤，當場簽署讓渡書以示承買，共計二百二十
    一萬一千三百元，其中二十二萬一千三百元，因供丁○○抵扣其所欠甲○○之姐
    之會款而免予交付。甲○○遂分別於九十一年三月十一日、十八日及十九日，在
    桃園縣中壢市內壢黃昏市場交付一百萬元予丁○○、自新竹國際商業銀行股份有
    限公司（下稱新竹企銀）匯款九十八萬元至丁○○之妻劉朱菊花（另經檢察官為
    不起訴處分確定）之臺灣中小企業銀行股份有限公司（下稱臺灣中小企銀）中壢
    分行帳戶、由丁○○委由不知情之戊○○向甲○○收取尾款一萬元，共計交付一
    百九十九萬元予丁○○，而丁○○僅於同年月十一日，在前開內壢黃昏市場，交
    付未辦理過戶登記之上開股份股票一紙予甲○○。嗣於九十一年四月四日至六日
    ，丁○○更登報虛稱上開股份股票一紙業已遺失作廢。另甲○○於付款後，遲遲
    未獲通知辦理上開股份股票過戶登記，且屢經連繫丁○○而遍尋無著，末於同年
    十二月十日，至南投縣中興新村向主管機關查詢德祥公司股東名冊，經告知其並
    非股東不得查詢後，至此，甲○○始知受騙。
二、案經甲○○訴由臺灣桃園地方法院檢察署檢察官偵查起訴。
    理  由
一、訊據被告丁○○固坦認有將上開股份分別售予告訴人即證人甲○○及證人乙○○
    之事實，惟矢口否認有何詐欺取財及詐欺得利之犯行，辯稱：我是先賣給甲○○
    ，後來才賣給乙○○。因為我被公司資遣，所以我想乾脆把股票賣了，我是先委
    託乙○○賣，但是後來甲○○出的價格比較高，我就先賣給甲○○，後來賣給乙○○，是因為甲○○的先生之前也是德祥公司的股東，與乙○○有摩擦，乙○○
    不想甲○○進來德祥公司，所以才以比甲○○更高一點的價格向我買，我向甲○○拿尾款之前，有向甲○○說乙○○以高一點的錢來買，我再補貼她。我與乙○○是在九十一年四月十日簽約。至於股份讓與契約書為何寫九十一年三月五日，
    我不知道，當初是董事長丙○○擬一個草稿，我就照抄，沒有注意到日期的問題
    。九十一年四月十日的切結書是我的字跡沒錯，但其中內容寫到三月五日的日期
    不對，應該是四月十日。股份轉讓契約書與切結書是同時寫的，內容都是丙○○
    擬好我照抄。九十一年三月十一日我把股票交給甲○○，我不知道要簽名、蓋章
    ，後來我有到工廠要拿印鑑章，但是一直拿不到，印鑑章從我入股以後就由董事
    長保管，我要辦理過戶的時候，乙○○不肯，乙○○及丙○○都有勸我不要將股
    票賣給甲○○，說他們要買。股票後來賣給乙○○後，因為乙○○分好幾次給錢
    ，我就把錢拿去處理對外面的債務，沒有還給甲○○。我有向乙○○說股票已經
    賣給甲○○要辦過戶，而且甲○○的錢已經給我了，後來乙○○才去找丙○○來
    與我談，是我要去公司拿印鑑章時，他們與我談的。我拿甲○○的錢後，已經先
    用了。股票報遺失是丙○○的意思，因為丙○○說需要這樣的手續。我登完報後
    ，乙○○才付我錢，是開即期支票。尾款一萬元的部分，是因為戊○○急用向我
    要錢，我那時候有欠戊○○錢，但我人不在北部，我就叫戊○○去向甲○○拿，
    等我回來，我再還給甲○○，沒有跟戊○○說這筆錢是過戶的錢。我與甲○○有
    到中壢調解委員會談過，成立調解，我有支付二期共二十萬元，第三期要給付一
    百七十九萬元，但我沒有那麼多錢，要等到我父親土地分割後，拿到價金，才能
    夠還甲○○錢云云。
二、然查：
  (一)右揭犯罪事實，業據證人甲○○於本院審理中結證稱：因為被告欠我姊姊會錢，
    而被告沒有錢還，我又聽說被告有股票要賣，所以我就問被告說一股以二千一百
    元向他買，講好之後，九十一年三月七日在中壢市○○路友人住處簽約，我剛好
    在同年月十一日有一筆一百萬元的定存到期，我在十一日的時候，提領現金在內
    壢黃昏市場交給被告夫妻，因相信他們，所以沒有向他們要收據，另外九十八萬
    元，我於同年月十八日匯到被告的太太臺灣中小企銀中壢分行的戶頭，被告在十
    一日那天交給我股票，當天沒有叫被告蓋章轉讓。被告在拿尾款之前，只跟我說
    要加十萬元把股票買回去，沒有說到乙○○的事，但我說不要。後來一直要找被
    告，要被告蓋章轉讓，但是被告都不接聽電話。同年月七日有簽讓渡書，金額是
    二百二十一萬一千三百元，有扣掉被告欠我姊姊的會錢，總共只收取一百九十九
    萬元。其中有一萬元是過戶的手續費，後來由戊○○拿走。一直到九十一年十二
    月十日，我到南投中興新村去查詢，但是對方說我不是股東不讓我查，我又問被
    告是不是還是股東，被告說不是，我才大概知道是怎麼回事等語綦詳（參見本院
    卷第二四—二五頁），並經證人乙○○於本院審理中到庭結證稱：我是德祥公司
    廠長，被告曾經委託我幫他賣股票，後來被告透過戊○○問我要不要買。一開始
    我出一股二千元，但是被告認為太少不肯賣。後來戊○○說甲○○有出比較高的
    價錢來買，好像是一股二千三百元左右。因為我們董事長丙○○認為這樣的價錢
    也可以買，我才出錢買下來。我向被告買股票時，沒有聽說他已經把股票賣給甲○○，是後來才聽說，如果知道他已經把股票賣給甲○○，我就不會買。我向被
    告買股票的期間，甲○○沒有來找過我，後來是我買了以後，甲○○才有來找我
    ，向我說這件事。股票過戶需要有股票，但是那時候被告說股票遺失了，所以有
    寫切結書。並沒有如被告所說他把股票賣給甲○○以後，去公司要拿印鑑章，我
    與丙○○有勸他不要把股票賣給甲○○這件事。當時是丙○○與被告談，我沒有
    勸被告不要賣股票給甲○○。也沒有如被告所說當時他要賣股票的時候，有透過
    戊○○去找我，我說要二百萬元，他不肯，戊○○就找甲○○，甲○○出的價錢
    比較高，他才賣給甲○○，後來他有向我說，他要把股票賣給甲○○這回事等語
    （參見本院卷第四一—四六、五二、一頁）；證人丙○○於本院審理中亦到
    庭結證稱：被告與乙○○買賣股票的時候，我當時是德祥公司的董事長。他們買
    賣股票由我當見證人，股份轉讓契約書是三月初簽立，由我寫，他們二人同意後
    簽名。本來約定契約簽訂之後就要交第一筆款項，但是因為被告說他的股票遺失
    ，所以這件事就擱下。到了四月份被告說他股票找不到，要去登報作廢，然後再
    寫切結書，他說他不會寫切結書，所以切結書也是我擬稿。切結書、契約書寫的
    時間是不一樣的。因為被告有寫切結書之後，乙○○才付第一筆款。我不知道被
    告所說之前股票先賣給甲○○，後來乙○○出價較高，他後來才又改賣給乙○○
    這件事。也沒有阻止被告賣股票給甲○○。我當負責人的時候，有負責保管股東
    印鑑章。被告的印鑑章當時我也有保管，因為我們歷任負責人都要保管股東的印
    鑑章。我之所以遲遲不交給被告印鑑章，是因為他與乙○○的契約還沒有履行，
    不是要阻止他賣給甲○○，我不知道被告有賣股票給甲○○，要是知道就不買了
    。被告與乙○○買賣過程中，甲○○沒有找我談這件事。買股票是乙○○付錢。
    當初乙○○沒有帶那麼多現金，所以要求公司先開票支付，之後乙○○再匯錢給
    公司。股票後來是因為乙○○沒有那麼多錢，股票又轉讓給想要的人，但是大多
    數還是乙○○買，少數賣給乙○○的親戚。被告當初賣股票時，說他要頂一家店
    需要錢，第三筆七十萬元催得更急，被告拿了第三筆款項後，要把印鑑章要回去
    ，但是因為被告的過戶手續還沒有辦完，所以我不讓他拿回去，後來被告還有寫
    存證信函來要。三筆款項都是在工廠交票給被告，三筆款項都有給被告等語（參
    見本院卷第六六—七一頁）；證人戊○○於本院審理中亦到庭結證以：被告當時
    失業，我基於朋友的好意，建議他把股票賣掉，有去問廠長乙○○，乙○○出的
    價錢太低，被告不肯賣，我再去找甲○○，因為被告之前有欠甲○○會錢，沒有
    辦法繳納會錢，我建議他把股票賣給甲○○，還可以把賣掉的價額抵會錢，價錢
    是由他們自己去談，我沒有介入，後來他們有談成，他們是何時談成的，我忘記
    了。至於被告股票後來為何會賣給乙○○，我不清楚。我只知道被告把股票賣給
    甲○○，不知道他後來還有賣給乙○○。那一萬元是甲○○買股票的尾款，因被
    告沒空，跟我說許春香賣股票的錢還沒有給清，叫我去向甲○○拿，我拿了以後
    就交給被告。不是因為被告欠我一萬元。不清楚被告與甲○○辦理股票過戶的情
    形等語（參見本院卷第四七—四九、五三頁）。綜合證人甲○○、乙○○、丙○○、戊○○四人前揭所述以觀，證人四人與被告宿無怨隙，當無甘冒偽證罪責，
    杜撰事實惡意設詞構陷被告之理！且證人四人前揭所述，不僅互為吻合，且亦較
    符合事理之常。復觀之被告與證人甲○○、乙○○、丙○○所同認屬實之讓渡書
    、股票、新竹企銀匯款單、委託書、股份轉讓契約書及切結書影本各一紙以查（
    參見九十二年度他字第三五六號偵卷第四—六頁正面、九十二年度調偵字第三四
    九號偵卷第二十—二二頁），被告委託證人乙○○處理上開股份之委託書日期係
    九十年十月九日，被告與證人乙○○買賣上開股份所簽訂之股份轉讓契約書日期
    係九十一年三月五日，被告所書立之切結書日期係九十一年四月十日，被告與證
    人甲○○買賣上開股份所簽訂之讓渡書日期係九十一年三月七日，被告確有交付
    未辦理過戶登記之上開股份股票一紙予證人甲○○，證人甲○○確有於九十一年
    三月十八日匯款九十八萬元至被告之妻劉朱菊花之臺灣中小企銀中壢分行帳戶等
    情，不僅核與證人甲○○、乙○○、丙○○前揭所述各情相符一致，且衡情而論
    ，依現今社會交易習慣，一般人在訂立契約時，對於訂約日期、內容、給付方式
    及日期等要件，莫不慎重並斟酌再三，因此乃涉及日後雙方違約與否據以求償之
    重要根據，豈有隨意聽任他人而隨意填載之理！反徵被告前開所辯，顯與常情嚴
    重相違，更與證人四人前揭所述及上開物證資料互為矛盾齟齬，足認證人四人前
    揭所述應較被告前開所辯為可採，則被告確係於九十一年三月五日即已先將其所
    有之上開股份出售予證人乙○○，卻仍於同年月七日，再將其所有上開股份出售
    予證人甲○○，而證人乙○○、丙○○、甲○○於該時，確均不知悉被告已將上
    開股份二賣之情，而被告售予證人甲○○所收取之價款，除其中二十二萬一千三
    百元，供其抵扣所欠證人甲○○之姐之會款而免予交付外，並分別於同年月十一
    日、十八日及十九日，在前開內壢黃昏市場收受證人甲○○所交付之一百萬元、
    收受證人甲○○自新竹企銀所匯款之九十八萬元及證人戊○○向證人甲○○收取
    之尾款一萬元，而被告僅於同年月十一日，在前開內壢黃昏市場，交付未辦理過
    戶登記之上開股份股票一紙予證人甲○○等情，應可認定。
  (二)再被告於本院審理中已自承：賣股票當時尚有房貸二、三期，一期二、三萬元，
    欠朋友五十幾萬元，還有要給我太太贍養費一百五十萬元等語（參見本院卷第二
    七頁），足見被告於九十一年三月間將上開股份二賣予證人乙○○、甲○○之際
    ，在外仍積欠為數非微之債務，經濟狀況不佳，已無清償大筆債務之能力，亦可
    認定。
  (三)再觀以被告與證人乙○○、丙○○所同認屬實之上開切結書影本一紙、九十一年
    四月四日至六日被告所登報遺失上開股份股票作廢之小廣告影本三紙及經濟部函
    覆之德祥公司變更登記表影本一份而論（參見本院卷第八六—八九頁、九十二年
    調偵字第三四九號偵卷第二三—二八頁），足認被告既已明知自己於同年三月七
    日復將上開股份出售予證人甲○○，並於同年三月十一日交付上開股份股票一紙
    予證人甲○○，更於同年三月十一日、十八日及十九日，收取證人甲○○所交付
    之一百九十九萬元價款後，卻仍於同年四月四日至六日，登報刊登遺失上開股份
    股票，又於同年四月十日所書立之切結書內容，虛稱上開股份股票遺失已登報作
    廢，再於同年五月二十八日及三十日，將上開股份過戶予證人乙○○等人，並向
    經濟部辦理修正章程及董監事變更登記等情，顯然被告已將其所交付予證人甲○○之未辦理過戶登記之上開股份股票棄之不顧，嗣後更令證人甲○○聯繫無著，
    益徵被告於出售上開股份予證人甲○○之際，其主觀上確有詐欺之犯意，灼然甚
    明。
  (四)況證人甲○○於本院審理中已陳述：股票被告明明就已經交給我了，怎麼還去報
    遺失。被告如果股票不賣給我，尾款就不應該向我拿等語（參見本院卷第五一、
    五三頁）。準此可認，證人甲○○於九十一年三月七日與被告交易之際，確實不
    知被告已先將上開股份售予證人乙○○之情，否則證人甲○○應無同意此一交易
    而付款及抵免債務予被告之理！是證人甲○○應係陷於錯誤而同意付款及抵免債
    務予被告，致受有損失等情，堪以認定。
  (五)至被告雖當庭提出其寄送證人乙○○之存證信函影本一份及與證人乙○○之電話
    錄音帶一卷，用以佐證證人乙○○知情其係先將上開股份售予證人甲○○云云。
    然查，被告所提出之存證信函影本一份，係其於九十二年四月十日所寄送，顯與
    本件案發時點相隔一年之遠，且其中內容均如被告前開所辯，而與證人四人前揭
    所述及上開物證資料所顯示之客觀情狀相違，而本院採信證人四人前揭所述及上
    開物證資料之理由，已如前述，再觀之證人甲○○係於九十二年二月十三日提出
    本件告訴，嗣於九十二年三月十一日由檢察事務官傳喚被告與證人甲○○開第一
    次偵查庭，有九十二年度他字第三五六號偵卷所附之刑事告訴狀及九十二年三月
    十一日詢問筆錄等件可考（參見九十二年度他字第三五六號偵卷第一—三、十一
    十五頁），足認被告所提出之存證信函影本一份，顯係其於本件案發後，為求掩
    人耳目、魚目混珠之行為，並不足以採為有利被告之認定。至被告所提出其與證
    人乙○○電話錄音帶一卷，經本院當庭勘驗結果認為，由錄音帶內容中，聽不出
    證人乙○○有說出被告先賣予證人甲○○之事，是被告自稱股票先賣予證人甲○○，並問證人乙○○是不是，證人乙○○亦有稱不知被告與證人甲○○買賣之事
    ，而且登報是被告自己登好後再拿過來，並表示被告與證人甲○○有串通，還問
    被告為何要咬他等情，有本院九十三年八月五日準備程序筆錄一份在卷可憑（參
    見本院卷第七二頁）。準此可認，此一錄音帶內容，亦係被告為求向證人乙○○
    套話所為之錄音，而證人乙○○在錄音帶對話中，亦堅稱不知被告已出售上開股
    份予證人甲○○之情，是以該錄音帶內容，亦不足以採為有利被告之認定，均併
    予敘明。
  (六)綜上所述，足認被告與證人甲○○於九十一年三月七日交易之際，並未告知其已
    先將上開股份售予證人乙○○，復於同年三月十一日，以交付證人甲○○之未經
    過戶登記之上開股份股票一紙以資取信並收取交易價款及抵免債務，待證人甲○○遲遲未獲被告通知辦理上開股份股票過戶登記，且屢經聯繫被告而遍尋無著，
    益見被告客觀上確係出於詐術方法與證人甲○○為此交易，且主觀上確有為自己
    不法所有之詐欺意圖，彰彰明甚。可認被告前開所辯，均屬事後空言避就推諉卸
    責之詞，均不足採信。從而，本件事證已臻明確，被告犯行洵堪認定，應予依法
    論科。
三、核被告所為，係犯刑法第三百三十九條第一項、第二項之詐欺取財罪及詐欺得利
    罪。被告以一詐欺行為觸犯詐欺取財罪及詐欺得利罪，為想像競合犯，依刑法第
    五十五條規定，應從一重之詐欺取財罪處斷。又公訴人起訴之犯罪事實雖未敘及
    被告觸犯詐欺得利之犯行，然該部分犯罪事實與公訴人起訴之犯罪事實既具有想
    像競合犯之裁判上一罪關係，應為起訴效力所及，本院自應併予審理，併予敘明
    。爰審酌被告犯後猶飾詞圖卸，未能坦承犯行，至今仍未賠償證人甲○○全部損
    失，致使證人甲○○所受損害非微，行為實不可取，惟念其犯後曾與證人甲○○
    成立調解，賠償證人甲○○二十萬元損失，業經被告與證人甲○○同認在卷，並
    有桃園縣中壢市調解委員會函暨所附之調解書各一紙在卷可參（參見九十年度調
    偵字第三四九號偵卷第一—二頁），可認被告尚有解決本件糾紛之意念，並非置
    之不理等一切情狀，酌情量處如主文所示之刑，以示懲儆。
據上論斷，應依刑事訴訟法第二百九十九條第一項前段，刑法第三百三十九條第一項
、第二項、第五十五條，罰金罰鍰提高標準條例第一條前段，判決如主文。
本案經檢察官簡志祥到庭執行職務。
中　　　華　　　民　　　國　　九十三　　年　　　九　　　月　　二十一　　日
                                臺灣桃園地方法院刑事第十二庭
                                    審判長法  官    游  紅  桃
                                          法  官    黃  永  定
                                          法  官    林  家  賢
右正本證明與原本無異。
如不服本判決，應於判決送達後十日內，向本院提出上訴狀。
                                          書記官    戴  育  萍
中　　　華　　　民　　　國　　九十三　　年　　　九　　　月　　二十二　　日
附錄本判決論罪科刑法條：
刑法第三百三十九條：
意圖為自己或第三人不法之所有，以詐術使人將本人或第三人之物交付者，處五年以
下有期徒刑、拘役或科或併科一千元以下罰金。
以前項方法得財產上不法之利益或使第三人得之者，亦同。
前二項之未遂犯罰之。
